【裁判字號】    99,交抗,615
【裁判日期】    990205
【裁判案由】    違反道路交通管理處罰條例
【裁判全文】
臺灣高等法院交通事件裁定             99年度交抗字第615號
抗  告  人
即受處分人  甲○○
上列抗告人因違反道路交通管理處罰條例案件，不服臺灣桃園地
方法院，中華民國98年12月28日所為裁定（98年度交聲字第2663
號），提起抗告，本院裁定如下：
    主  文
抗告駁回。
    理  由
一、原裁定意旨略以：異議人即受處分人甲○○於民國98年6 月
    11日9 時40分許，駕駛車號HU-7803 號自小客車，行經桃園
    縣大園鄉○○路與桃26線路口，因「不按遵行方向行駛（逆
    向）」之違規而為警舉發違反交通管理處罰事件。異議人雖
    以其當時正欲停車尋找停車位，為避免逆向停車，因而在便
    利超商前180 度迴轉停車，並無不按遵行方向行駛，且員警
    在其下車後才抵達，並未看見其停車之前後情形始末。然查
    異議人已供承：當天伊係在民生路上之A 地待轉，欲至7-11
    店買東西，之後將車駛至B 地欲尋找停車位，然因該處停車
    位已停滿，便直接將車開至C 地，但因為係逆向停車，便在
    7-11門口將車180 度迴轉停在D 地等語，並有異議人庭呈之
    現場繪製圖1 份可資比對，經與異議人所提現場照片比對，
    該便利商店前之車行方向與異議人B 地至C 地之車行方向相
    反，則異議人於便利商店前之空地將車迴轉至順行方向停車
    ，其有逆向行駛之違規事實，自不待言，而證人即舉發員警
    張啟原證稱：異議人當時係從民生路上之A 地行駛至民生路
    上逆向後迴轉再將車子停在C 地的位置，異議人逆向行駛違
    規事實明確，原處分機關依道路交通管理處罰條例第45條第
    1 款、第63條第1 項第1 款之規定，裁處異議人罰鍰新台幣
    （下同）900 元，並記違規點數1 點並無不當，而駁回其異
    議。
二、抗告意旨略以：抗告人於98年6 月11日9 時40分許，駕駛自
    小客車行經桃園縣大園鄉○○路左轉桃26線，欲停靠7-11店
    路邊購物，然見該處已無處可停，便於路口在靠右行駛後，
    再經由非車道處進入7-11店門前之「水泥空地」，再即時向
    右轉，向前行駛後停車，方才不致擋住店家正門口，正停妥
    車輛時，發覺此乃「逆向停車」，於是便立刻趕緊修正錯誤
    ，在該「水泥空地」上作多次前進後退之180 度調頭迴轉，
    待於該「水泥空地」停妥車輛，並下車欲走入便利商店時，
    警員即駕警車疾駛而來，並先稱抗告人闖紅燈，經抗告人說
    明並無闖紅燈事實後，警員即改稱抗告人逆向行駛。警員張
    啟原於原審指鹿為馬為不實的證述，且其所繪藍色路線圖絕
    非事實。再警員舉發交通違規應負舉證責任，不能僅憑其雙
    目所見即可入人於罪。本案警員之舉發沒有立即性，抗告人
    由路口、停車至欲進入便利商店，已相隔數分鐘，警員所見
    所得，恐無法取信於任何人，原審完全不調查警員所述是否
    屬實，即據之為裁定之依據，未提及抗告人所提臺灣高等法
    院96年交抗字第296 號裁定之理由，草率裁定，天理難容等
    語。
三、按汽車駕駛人，爭道行駛有不按遵行之方向行駛者，處新臺
    幣600 元以上1,800 元以下罰鍰，並記違規點數1 點，道路
    交通管理處罰條例第45條第1 款、第63條第1 項第1 款分有
    明文。
四、經查，本案抗告人所指之7-11店，係位於桃園縣大園鄉○○
    路與桃26線交岔路口旁，雙面臨馬路（即俗稱三角窗），其
    一臨民生路（即高架橋往工業區方向），另一臨桃26線（即
    內海廟往潮音方向）。抗告人為警舉發違反道路交通管理事
    件後，於98年6 月26日向原處分機關陳述意見時，陳稱：「
    本人當時自民生路路口左轉7-11店欲停至（如右圖），然
    該處已停滿車輛，遂停至（如右圖），因考量停車逆向，
    故已做好調頭動作，並已將車輛停妥，正欲進入便利商店時
    ，突然天外飛來一警車，橫衝直撞... 」等語，而依其所繪
    製之附圖，其係指7-11店臨桃26線路旁，而係指7-11店
    臨民生路旁，又依所繪行進路徑圖，其係由民生路往高架橋
    方向之內側車道左轉，於駛過該交岔路口民生路對向車道之
    半後，即逕駛入其所指7-11店臨民生路路旁處，並另以虛
    線表示其原欲行駛至7-11店臨桃26線道路旁之，有抗告人
    交通違規陳述單在卷可稽（見原審卷第16頁），足徵抗告人
    於左轉後，在民生路對向車道之半即逆向駛至7-11店路旁之
    事實，應屬實情，而抗告人於原審亦陳稱：我車子當時停在
    A 地，因為我要左轉，對向來車很多，有大卡車一直來，我
    停在路口等那群車過，等車過去之後我就開到B 地，原本是
    想要停在路邊，但是都被停滿了，我就直接右轉停到C 地，
    因為是逆向停車，我就在7-11門口掉頭180 度迴轉，停在D
    地，這個動作花了2 、3 分鐘完成，我就下車站在7-11店門
    口要買東西，就看到一輛警車飛衝過來，... 警察當時在開
    我單的時候連續做了很多違規動作，我承認我有逆向行駛，
    但是我認為警察當時沒有看到等語（見原審卷第21），亦自
    承其看無停車位，即「直接右轉到C 地」，並有其手繪路徑
    圖在卷可稽（見原審卷第22頁），除與其原陳述相符外，抗
    告人並已自承其有逆向行駛之違規行為。再依現場照片（原
    審卷第28、29頁）所示，民生路與桃26線交岔路口幅員廣闊
    ，視線並無障礙，由民生路方向即可清楚看見該7-11店臨桃
    26線路旁有無可供停車之處；換言之，抗告人在民生路往高
    架橋方向內側車道停等對向來車時，已可清楚看見7-11店臨
    桃26線道路旁已無可供停車之處，衡情抗告人自無可能於左
    轉桃26線道行駛後始發現無停車位，才決意改駛入該7-11店
    臨民生路路旁，此核與證人即舉發警員張啟源於原審證述抗
    告人係逆向行駛後再180 度迴轉而停靠路旁等語（見原審卷
    第25頁反面）相符，顯見抗告人於陳述竟見及原審審理時所
    稱其「直接右轉到C 地」及所繪製之路徑圖，應屬實情，其
    嗣後改稱係由非車道的缺口進入便利商店的水泥地云云，不
    足採信。又抗告人雖另主張其當時係停在7-11店旁之「水泥
    空地」而非道路等語，此雖經證人即舉發員警張啟原於原審
    證述相符，然如前所述，抗告人係於駛過道路之半，即逆向
    駛入民生路7-11店旁停車，而有不依遵行方向行駛之違規行
    為，縱其嗣後所停放之位置為7-11店旁之「水泥空地」，亦
    無礙違規行為之成立，綜上，抗告人辯稱其無逆向行駛云云
    ，並無可採。至抗告人所提本院96年度交抗字第296 號裁定
    ，乃本院就個案所為之裁定，並無拘束效力，且與本案之事
    實並無關聯，併予敘明。
五、原審參酌抗告人之供述、所繪現場圖、現場照片及證人張啟
    原之證詞，認抗告人確有不按遵行之方向行駛之違規事實，
    原處分機關依道路交通管理處罰條例第45條第1 款、第63條
    第1 項第1 款，裁處抗告人罰鍰900 元，並記違規點數1 點
    ，並無不當，而駁回抗告人之異議，經核並無違誤，抗告人
    仍執前詞否認有逆向行駛，而指摘原裁定不當，為無理由，
    應予駁回。
據上論結，應依道路交通管理處罰條例第89條，刑事訴訟法第41
2 條，裁定如主文。
中    華    民    國    99    年    2     月    5     日
                  刑事第十庭審判長法  官  陳榮和
                                  法  官  彭政章
                                  法  官  黃斯偉
以上正本證明與原本無異。
不得再抗告。
                                  書記官  王宜玲
中    華    民    國    99    年    2     月    6     日


司法院資訊處製作；財團法人民間司法改革基金會備份。
